【裁判字號】    92,訴,1065
【裁判日期】    920603
【裁判案由】    偽造文書等
【裁判全文】
臺灣臺中地方法院刑事判決                        九十二年度訴字第一六五號
    公  訴  人  臺灣臺中地方法院檢察署檢察官
    被      告  乙○○
右列被告因詐欺等案件，經檢察官提起公訴（九十二年度偵字第五八０一號），本院
判決如左：
    主  文
乙○○意圖為自己不法之所有，以詐術使人將本人之物交付，處罰金壹仟元，如易服
勞役，以佰元折算壹日。
    事  實
一、乙○○於民國（下同）九十二年間因妨害投票案件，經本院判處有期徒刑二月（
    尚未確定）。其係臺中市○○路○段九十六之二號迅速通電訊行負責人，於九十
    一年八月間，明知臺灣大哥大股份有限公司（下稱臺灣大哥大公司）推出之菁英
    回饋專案，專案內容為用戶辦理每月新臺幣（下同）二百元之月租費之資費方案
    續約二年，得選擇提領ＮＯＫＩＡ三三一０型號或易利信Ａ三六一八型號之手機
    一支，又用戶尚須預繳欺瞞六百元，而享有六百元通話費之抵免，再用戶如於二
    年內轉換低於二百元之月租費、提前退租或被銷號時，應補償四千元之行銷費用
    。然乙○○竟基於意圖為自己不法之所有，於九十一年八月二十三日，在上址電
    訊行，故意欺瞞前來委託辦理行動電話門號0000000000號之退還保證
    金之用戶甲○○，不告知甲○○上開優惠專案之完整內容，僅告知甲○○：如同
    意續約該公司門號二年，得享六百元通話費用之抵免等語，未告知用戶得選擇提
    領上開手機之利益，使不知情之甲○○同意辦理續約二年，並委託乙○○辦理續
    約，乙○○遂於同日至臺中市○○路○段一六一號臺灣大哥大公司文心門市，以
    甲○○名義表示同意參與該專案，並自行繳付六百元，選擇提領ＮＯＫＩＡ三三
    一０型號手機一支，使不知情之臺灣大哥大公司之店員誤信甲○○同意該專案全
    部內容，並有意提領ＮＯＫＩＡ三三一０型手機一支，而將該型號手機一支交付
    予乙○○，乙○○因之詐得該型號手機一支。嗣於九十一年十二月十四日，甲○
    ○因手機門號遺失，向臺灣大哥大公司辦理掛失手續時得知上情。
二、案經甲○○訴由臺灣臺中地方法院檢察署檢察官偵查起訴。
    理  由
一、訊據被告乙○○對右揭時地未將專案內容得提領手機之事告知甲○○，且有以甲
    ○○名義提領上開手機一支之事均自承在卷，惟辯稱：我跟甲○○說如果願意續
    約，會送六百元的電話費做為續約交易條件；手機是我補差額給臺灣大哥大公司
    ，公司才將手機發給我云云。惟查，被告右揭詐欺取財犯行，業據被告乙○○坦
    承未將專案內容得提領手機之事告知甲○○，且有以甲○○名義提領手機等語在
    卷，核與告訴人甲○○於告訴狀所述：有委託被告辦理退還保證金；不知被告有
    提領ＮＯＫＩＡ手機一支等語大致相符，足認被告確有對甲○○以欺瞞方法使甲
    ○○同意參與該專案，復有被告親筆簽寫「甲○○」名義同意參與該菁英專案之
    同意書在卷可稽，依上開同意書內容，足見被告確有提領上開型號之手機一支。
    被告既未將專案內容完整告知甲○○，而以欺瞞方法使甲○○同意參與該專案，
    再欺瞞臺灣大哥大公司，使該公司誤信甲○○均知悉並同意專案內容，且有意提
    領手機一支，而將手機一支交付被告，被告因之取得手機一支之不法財物，是被
    告具為自己不法所有之意圖，且有以欺罔方法使甲○○、臺灣大哥大公司陷於錯
    誤甚明。被告雖辯稱：是我補差額六百元，公司才將手機發給我云云，惟查，依
    該菁英回饋專案之內容，除須預繳六百元之通話費外，參與該專案尚須續約二年
    ，且每月均須支付二百元月租費，又如用戶違約，須負擔四千元之行銷費用，臺
    灣大哥大公司始同意提供手機一支予用戶，有菁英專案之同意書條款可佐，是續
    約二年、預繳通話費六百元、每月月租費二百元及違約賠償四千元，係取得該手
    機之對價，該手機之對價並非僅被告所支付之六百元；再參以本件臺灣大哥大公
    司交付被告之ＮＯＫＩＡ三三一０型號手機一支，市價約二千六、七百元，亦據
    被告陳明在卷，倘非同意參與該專案，被告亦無法僅以六百元即向臺灣大哥大公
    司取得該手機一支，故被告雖有自行支付六百元予臺灣大哥大公司，而使甲○○
    享有六百元通話費抵免之利益，然甲○○既未同意由被告支付該六百元，則手機
    即歸被告所有之事，則被告支付之六百元，自難認係被告取得手機的對價，是被
    告所辯，顯非可採。事證明確，被告右揭犯行堪予認定。
二、核被告所為，係犯刑法第三百三十九條第一項之詐欺取財罪。爰審酌被告年輕識
    淺，其係從事通訊業務之人，以欺瞞未告知專案內容之方式，使不知情之甲○○
    同意參與專案，被告再支付不相當之六百元，而向臺灣大哥大公司詐得手機一支
    ，又其所詐得之手機價值僅二千六、七百元，價值甚低，且被告尚須支付六百元
    通話費，暨被告犯行造成之危害，及其犯後態度良好，雖僅取得價值二千多元之
    手機一支，然犯後態度良好，積極與甲○○商談和解，並以五萬元賠償甲○○，
    有和解書在卷可佐等一切情狀，量處如主文所示之刑，並諭知易服勞役之折算標
    準。
三、公訴意旨另以：被告乙○○於九十一年八月二十三日至臺灣大哥大公司文心門市
    ，偽簽甲○○之姓名及身分證字號於菁英回饋專案之同意書上，冒甲○○之名義
    ，持向臺灣大哥大公司表示甲○○同意參與該專案，因認被告乙○○涉犯刑法第
    二百十六條、第二百十條之行使偽造私文書罪嫌云云。按犯罪事實應依證據認定
    之，無證據不得推定其犯罪事實，刑事訴訟法第一百五十四條定有明文；又按事
    實之認定，應憑證據，如未能發現相當證據，或證據不足以證明自不能以推測或
    擬制之方法，為裁判基礎，最高法院四十年台上字第八六號判例參照；再按刑法
    第二百十條之偽造文書，以無制作權之人冒用他人名義而制作該文書為必要，如
    果行為人對於此種文書，本有制作之權，縱令其不應制作而制作，亦無偽造可言
    ，最高法院二十四年上字第五四五八號判例、三十一年上字第二一二四號判例可
    資參照。訊據被告對上開菁英回饋專案之同意書係其簽寫甲○○署押之事固不否
    認，惟辯稱：係經甲○○同意才簽下同意書，我跟甲○○說如果願意續約，會贈
    送六百元之電話費為續約條件，甲○○說好，我才幫他簽名代辦等語。經查：告
    訴人甲○○確有於九十一年八月二十三日至被告經營之電訊行，委託被告辦理0
    000000000號之行動電話門號之退還保證金，並經被告告知如辦理門號
    續約二年，除可退還保證金外，並得享通話費六百元抵扣之利益，甲○○因之同
    意續約二年等情，業據被告陳明在卷，告訴人甲○○對確有委託被告辦理退還保
    證金乙節亦自承在卷（九十一年十二月二十七日之答辯狀），並有甲○○親筆簽
    立之行動電話異動申請書在卷可佐，足認被告確有委託被告辦理大哥大門號之退
    還保證金事務，再參以告訴人甲○○雖於警訊中指稱：被告未告知我有此專案云
    云，惟依其上開警訊所述，無從認定告訴人甲○○真意是否指被告未告知有續約
    二年及得享通話費抵免之利益，或告訴人甲○○真意係被告未完整告知專案內容
    ，告訴人甲○○既未曾於警訊、偵訊及本院否認有同意委託被告辦理門號續約二
    年，及被告有告知得享六百元通話費用抵免之事，又經遍查全卷，並無任何證據
    足資證明告訴人甲○○未曾同意續約二年，享有六百元通話費抵免之事，則被告
    陳明甲○○有同意續約二年，且知悉得享六百元通話費抵免乙節，尚非不得採信
    。則被告既有經甲○○授權辦理行動電話門號續約二年，退還保證金及享有通話
    費六百元抵免之事，足認其以甲○○之名義簽署同意書，係獲甲○○之委任授權
    ，自難認其以甲○○名義簽署同意書，係成立偽造私文書犯行，又被告再向臺灣
    大哥大公司提出該同意書，亦難認有行使偽造私文書可言。公訴人認被告係成立
    行使偽造私文書罪嫌云云，顯係有誤，原應為無罪之諭知，惟公訴人認此部分與
    前開起訴並有罪之詐欺取財部分有牽連犯之裁判上一罪關係，故不另為無罪之諭
    知，併此敘明。
據上論斷，應依刑事訴訟法第二百九十九條第一項前段，刑法第三百三十九條第一項
、第四十二條第二項，罰金罰鍰提高標準條例第一條前段、第二條，判決如主文。
中      華      民      國    九十二    年      六      月      三      日
                                        臺灣臺中地方法院刑事第四庭
                                            法  官    黃  家  慧
右正本證明與原本無異。
如不服本判決，應於送達後十日內向本院提出上訴狀(須附繕本)，上訴於臺灣高等
法院臺中分院。
                                            書記官
中      華      民      國    九十二    年      六      月      五      日
附錄論罪科刑法條
刑法第三百三十九條第一項：
意圖為自己或第三人不法之所有，以詐術使人將本人或第三人之物交付者，處五年以
下有期徒刑、拘役或科或併科一千元以下罰金。


司法院資訊處製作；財團法人民間司法改革基金會備份。
